【裁判字號】    99,上易,892
【裁判日期】    990428
【裁判案由】    毒品危害防制條例
【裁判全文】
臺灣高等法院刑事判決                 99年度上易字第892號
上  訴  人
即  被  告    甲○○
上列上訴人因違反毒品危害防制條例案件案件，不服臺灣士林地
方法院99年度審易字第91號，中華民國99年2月12日第一審判決
（起訴案號：臺灣士林地方法院檢察署98年度毒偵字第1905號）
，提起上訴，本院判決如下：
    主  文
上訴駁回。
    理  由
一、按刑事訴訟法第350條、第361條、第362條、第367條規定，
    不服地方法院之第一審判決而上訴者，須提出上訴書狀，並
    應敘述具體理由，為上訴必備之程式；其所提出之書狀未敘
    述上訴理由，或僅曾以言詞陳述上訴理由者，均應於上訴期
    間屆滿後20日內補提理由書於第一審法院。第一審法院經形
    式審查，認逾期未補提上訴理由者，應定期間先命補正；逾
    期未補正者，為上訴不合法律上之程式，應以裁定駁回。倘
    已提出上訴理由，但所提非屬具體理由者，則由第二審法院
    以上訴不合法律上之程式，判決駁回。而所謂具體理由，必
    係依據卷內既有訴訟資料或提出新事證，指摘或表明第一審
    判決有何採證認事、用法或量刑等足以影響判決本旨之不當
    或違法，而構成應予撤銷之具體事由，始克當之（例如：依
    憑證據法則具體指出所採證據何以不具證據能力，或依憑卷
    證資料，明確指出所為證據證明力之判斷如何違背經驗、論
    理法則）；倘僅泛言原判決認定事實錯誤、違背法令、量刑
    失之過重或輕縱，而未依上揭意旨指出具體事由，或形式上
    雖已指出具體事由，然該事由縱使屬實，亦不足以認為原判
    決有何不當或違法者（例如：對不具有調查必要性之證據，
    法院未依聲請調查亦未說明理由，或援用證據不當，但除去
    該證據仍應為同一事實之認定），皆難謂係具體理由，俾與
    第二審上訴制度旨在請求第二審法院撤銷、變更第一審不當
    或違法之判決，以實現個案救濟之立法目的相契合，並節制
    濫行上訴（最高法院97年度臺上字第892號判決意旨參照）
    。又依刑事訴訟法第367條之文義及立法意旨，僅於「上訴
    書狀未敘述上訴理由」之情形，為保障上訴人之權益，始有
    補正之問題。至有無敘述理由，第一審法院僅作形式上之審
    查，如上訴書狀形式上已敘述不服原判決之意旨者，即與未
    敘述上訴理由之情形有別，無庸再命補正；至於其理由是否
    具體，則屬第二審法院審查之範圍，亦不在命補正之列。亦
    即上訴書狀已記載理由，並有具體之敘述時，其上訴既屬合
    法，第二審法院固應就其理由之是否可取，為實體之審理及
    判斷；如認其上訴書狀雖記載理由，但並未具體敘述時，則
    無須再命補正，可逕認其上訴不合法，以判決駁回之（最高
    法院97年度臺上字第3889號判決意旨參照）。
二、本件經原審審理後，認為：
（一）被告甲○○前因施用毒品案件，經原審以96年度毒聲字第
      354號裁定送觀察、勒戒後，認無繼續施用毒品之傾向，
      於民國（下同）96年11月19日執行完畢釋放出所，並由臺
      灣士林地方法院檢察署檢察官以96年度毒偵字第1177號為
      不起訴處分確定；復因施用第二級毒品案件，經臺灣板橋
      地方法院以97年度簡字第8843號判決處有期徒刑4月確定
      ，於98年4月1日易科罰金執行完畢（以上構成累犯）；再
      因施用毒品第二級毒品案件，經原審以98年度審簡字第95
      9號判決判處有期徒刑6月確定（此部分尚未執行，不構成
      累犯）。詎其仍未悛悔，於前開觀察、勒戒執行完畢釋放
      後5年內，復基於施用第二級毒品甲基安非他命之犯意，
      於98年10月19日凌晨某時許，在臺北市○○區○○路101
      巷67號住處，以將甲基安非他命置於玻璃球吸食器內燒烤
      產生煙霧後吸煙之方式，施用甲基安非他命1次。嗣於98
      年10月21日14時20分，為警持搜索票在上址住處查獲，並
      扣得甲○○所有之甲基安非他命1包（淨重0.033公克）及
      供施用甲基安非他命所用之玻璃球吸食器1組，經警徵得
      其同意採尿送驗，因鑑驗結果呈安非他命及甲基安非他命
      陽性反應，始查悉上情。案經臺北市政府警察局士林分局
      報告臺灣士林地方法院檢察署檢察官偵查起訴，並經原審
      改依簡式程序審理。
（二）上揭犯罪事實，業據被告甲○○於偵查中、原審準備程序
      及審理時迭承不諱（參見偵查卷第79頁，原審卷第20頁、
      第23頁至第24頁），又被告為警查獲後在警局所排尿液，
      經送台灣尖端先進生技醫藥股份有限公司以酵素免疫分析
      法初驗後，再以氣相層析質譜儀法複驗，證實該尿液呈安
      非他命及甲基安非他命陽性反應，有該公司於98年10月28
      日出具之濫用藥物檢驗報告、臺北市政府警察局偵辦毒品
      案件尿液檢體委驗單影本及濫用藥物尿液檢體監管紀錄表
      （偵查卷第95頁、第97頁及第102頁）各1紙附卷可稽；又
      被告為警查獲時，經警在其住處扣得之白色透明結晶1包
      （淨重0.033公克），經送鑑驗後，證實為第二級毒品甲
      基安非他命，亦有前開扣案之毒品及交通部民用航空局航
      空醫務中心於98年11月10日出具之航藥鑑字第0985593號
      毒品鑑定書（附於偵卷第99頁）1紙在卷可考，此外，復
      有被告自承所有供本案施用甲基安非他命所用之玻璃球吸
      食器1組扣案可佐。綜上，足認被告自白與事實相符，可
      以採信，本案事證至為明確，被告犯行堪予認定。又查被
      告前因施用毒品案件，經原審裁定送觀察、勒戒後，認無
      繼續施用毒品之傾向，於96年11月19日執行完畢釋放出所
      ，並由臺灣士林地方法院檢察署檢察官以96年度毒偵字第
      1177號為不起訴處分確定等情，有本院被告前案紀錄表及
      全國施用毒品案件紀錄表等件在卷可稽，其於上開觀察、
      勒戒執行完畢後5年內，再犯本案施用毒品犯行，公訴人
      依法追訴，於法並無不合，自應依法論科。
（三）按甲基安非他命為毒品危害防制條例第2條第2項第2款所
      稱之第二級毒品。核被告甲○○所為，係犯毒品危害防制
      條例第10條第2項之施用第二級毒品罪，其持有第二級毒
      品甲基安非他命進而施用，持有毒品之行為為施用毒品之
      當然手段，不另論以持有毒品罪（最高法院74年度臺上字
      第3404號判例意旨參照）。又被告有如起訴書犯罪事實欄
      所載前案科刑及執行情形，有本院被告前案紀錄表在卷可
      稽，其於有期徒刑執行完畢後5年內，故意再犯本案有期
      徒刑以上之罪，為累犯，應依刑法第47條第1項之規定加
      重其刑。爰審酌被告曾因施用毒品犯行而送觀察、勒戒及
      經法院2次判處罪刑確定，仍不知悛悔，復再施用第二級
      毒品，顯見其無戒絕之決心，惟念其施用毒品乃戕害自己
      身心健康，尚未危及他人，且本次施用毒品犯行僅1次，
      犯後於原審審理時坦承犯行，態度尚稱良好等一切情狀，
      判處有期徒刑7月，以示懲儆。公訴人具體求處被告有期
      徒刑8月，固非無見，惟原審斟酌前開事項，認公訴人所
      求刑度尚嫌過重，附此敘明。
（四）扣案之甲基安非他命（驗餘淨重0.0328公克），係查獲之
      第二級毒品，不問是否屬於犯人所有，應依毒品危害防制
      條例第18條第1項前段之規定，諭知沒收銷燬，而扣案盛
      裝前開甲基安非他命所用之包裝袋1只，具有防止毒品裸
      露、散逸及便利毒品攜帶之功能，堪認係供本案犯行所用
      之物，復據被告供明為其所有之物，應依刑法第38條第1
      項第2款之規定宣告沒收。又扣案之甲基安非他命吸食器1
      組，業據被告供承為其所有，並於本案施用毒品犯行中加
      以使用，是該扣案物堪認屬供本案犯罪所用之物無訛，爰
      併依刑法第38條第1項第2款規定諭知沒收。至鑑驗時採樣
      之甲基安非他命0.0002公克，已因鑑驗用罄而滅失，自無
      從諭知沒收銷燬，併此指明。
三、本件被告不服原審判決，提起上訴，理由略稱：被告前因案
    經原審以98年度審簡字第959號判決判處有期徒刑6月，而該
    案執行時，經檢察官同意被告得分期繳納易科罰金，被告已
    有改過決心，並有正當工作可按期繳納罰金，如因本案執行
    將導致其前案已繳交之2期罰金後續無力，被告之重生計畫
    亦告中斷，爰據此請求能處以得易科罰金之刑度云云。惟查
    ，按量刑係實體法上賦予法院得為自由裁量之事項，倘未有
    逾越法律所規定之範圍，或濫用其權限，即不得任意指摘為
    違法。原審判決以被告所犯施用第二級毒品罪，累犯，處有
    期徒刑7月，且已於判決理由中已詳予論敘刑法第57條之事
    由，並就被告所犯本案之情狀說明其審酌之根據及理由，尚
    無何違反經驗法則、論理法則、比例原則，或有何其他逾越
    法律所規定範圍或濫用權限之違法情事，被告上訴僅空言請
    求輕判，並無理由。被告既未依據卷內既有訴訟資料或提出
    新事證，指摘或表明原審判決有何採證認事、用法或量刑等
    足以影響判決本旨之不當或違法，構成應撤銷之具體事由，
    顯不足以動搖或影響原判決之本旨及刑之量定，其上訴自屬
    不合法律上之程式，應予駁回，並不經言詞辯論為之。
據上論斷，應依刑事訴訟法第367條前段、第372條，判決如主文
中    華    民    國    99    年    4    月    28    日
                  刑事第五庭審判長法  官  高明哲
                                  法  官  林洲富
                                  法  官  高玉舜
以上正本證明與原本無異。
不得上訴。
                                  書記官  許雅淩
中    華    民    國    99    年    4     月    28    日

司法院資訊處製作；財團法人民間司法改革基金會備份。
